臺灣基隆地方法院刑事判決　
111年度金訴字第92號
公  訴  人  臺灣基隆地方檢察署檢察官
被      告  林瑞楷


選任辯護人  陳俊文律師（法律扶助）
上列被告因詐欺等案件，經檢察官提起公訴（110年度偵字第742
2號），被告等於準備程序進行中，就被訴事實為有罪之陳述，
經本院合議庭裁定由受命法官獨任進行簡式審判程序，判決如下
：
    主  文
乙○○犯三人以上共同詐欺取財罪，處有期徒刑壹年，未扣案之犯
罪所得新臺幣壹萬壹仟元沒收，如全部或一部不能沒收或不宜執
行沒收時，追徵其價額；又犯成年人招募未滿十八歲之人加入犯
罪組織，處有期徒刑柒月。應執行有期徒刑壹年陸月，未扣案之
犯罪所得新臺幣壹萬壹仟元沒收，如全部或一部不能沒收或不宜
執行沒收時，追徵其價額，緩刑肆年，並應依附件所示本院一一
一年度附民移調字第一三一號調解筆錄內容履行。
    事  實
一、乙○○於民國110年間，經由網路通訊軟體認識暱稱「YA」、
    「H（綽號排骨）」、「謝爾比湯米（綽號阿宏）」等真實
    姓名年籍不詳成年人所組成，以基於實施詐騙他人財物為手
    段，牟取不法利益之有結構性詐騙集團組織，該集團為確保
    提供詐騙金額匯入之金融機關帳戶得予順利提領，欲使帳戶
    提供者居住在集團指定之房屋內，由人看守，「排骨」詢問
    乙○○是否願意擔任上開看守及清掃房屋之工作，每日可獲得
    新臺幣（下同）2000元之報酬。乙○○允諾參與上開犯罪組織
    ，並基於與「排骨」及其所屬之詐騙集團成員共同犯詐欺取
    財、隱匿詐欺所得去向之犯意連絡，由詐騙集團成員「鄭慶
    椲」、「排骨」、「阿宏」（以上均另行查緝偵辦中）於11
    0年9月間指示林再益（經本院另案判決）承租基隆巿信義區
    東信路○之○號○樓房屋，供作集團據點，乙○○自110年9月底
    起至上開處所居住，與林再益一同管理該處所。該時有王麗
    雅提供其所有在玉山商業銀行○○分行帳號0000000000000號
    帳戶供上開詐騙集團使用，110年9月24日左右，李慈中（暱
    稱「卡布」，另行審結）駕車將王麗雅載送至基隆巿，由林
    再益接載至上開據點居住後，由乙○○看管監控，嗣甲○○於11
    0年7月間，在網路結識自稱「張玉琳」之女子，對其謊稱得
    投資虛擬貨幣獲利，致甲○○不疑有他，依指示加入「MTW交
    易所」網址後，自110年7月9日起至110年9月30日陸續匯款
    至其指定帳戶內，其中於110年9月23日9時32分、110年9月2
    4日9時53分各匯款10萬元、10萬元、10萬元、10萬元至王麗
    雅上開玉山銀行帳戶內；丙○○於110年6月間，在網路認識自
    稱「陳文銘」之男子，對其謊稱得投資香港彩券獲利，致丙○○不疑有他，自110年8月12日至110年9月23日依指示匯款至
    指定帳戶下注，其中1筆於110年9月23日9時50分匯款21萬5
    千元至王麗雅上開玉山銀行帳戶內。
二、乙○○在上開處所工作約5天後，因不欲繼續在該處工作，遂
    向「排骨」告知後，於110年10月初離開據點。「排骨」要
    求乙○○找人接手其工作，乙○○向友人吳翊甫詢問後，得知當
    時未滿18歲之少年魏○恩（92年○月○日生，真實姓名年籍詳
    卷，另案偵辦）可前來工作，明知魏○恩係未滿18歲之人，
    竟基於招募未成年人加入犯罪組織之犯意，將在詐騙集團據
    點看管提供帳戶者及清掃等工作內容告知魏○恩，魏○恩應允
    加入該詐騙集團接手乙○○之工作，110年10月10日，乙○○將
    魏○恩帶往基隆巿信義區東信路○之○號○樓房屋與林再益會面
    後離去，之後向「排骨」取得此期間工作酬勞共1萬1千元。
    自此，魏○恩即基於與「排骨」、林再益、「阿宏」及其所
    屬之詐騙集團成員共同犯詐欺取財、隱匿詐欺所得去向之犯
    意連絡，在上開處所負責看管提供帳戶之張志賢、留維聰等
    人，嗣至110年10月14日下午，經警獲報上開處所有妨害自
    由情事而到場查緝，當場查獲林再益、魏○恩及留維聰等人
    ，經詢問在場人後發覺上情，並循線查獲乙○○。
三、案經基隆市警察局第二分局報告臺灣基隆地方檢察署檢察官
    偵查起訴。
    理  由
一、本件被告所犯者非為死刑、無期徒刑、最輕本刑為3 年以上
    有期徒刑之罪或高等法院管轄第一審案件，其於準備程序進
    行中，先就被訴事實為有罪之陳述，經告知其簡式審判程序
    之旨，並聽取公訴人及被告之意見後，本院依刑事訴訟法第
    273 條之1 第1 項之規定，裁定由受命法官獨任進行簡式審
    判程序，且依同法第273 條之2 規定，簡式審判程序之證據
    調查，不受第159 條第1 項、第161 條之2 、第161 條之3
    、第163 條之1 及第164 條至第170 條規定之限制，合先敘
    明。
二、上揭犯罪事實，業據被告乙○○於警詢、偵查及本院準備程序
    、審理中均坦認不諱，核與共同被告林再益、魏○恩、李慈
    中、證人王麗雅、留維聰、吳翊甫、甲○○、丙○○分別於警偵
    訊證述情節大致相符，且有甲○○提供其遭詐騙之對話記錄截
    圖、匯款憑證、丙○○提供之郵局匯款憑證、被告與吳翊甫、
    李慈中、「排骨」之telegram對話記錄及基隆巿信義區○○路
    ○之○號○樓現場照片附卷可稽，足認被告上開任意性自白與
    事實相符，本件事證明確，被告犯行均堪認定，應依法論科
    。
三、論罪科刑：
  ㈠按組織犯罪防制條例所稱之犯罪組織，係指三人以上，以實
    施強暴、脅迫、詐欺、恐嚇為手段或最重本刑逾5年有期徒
    刑之罪，所組成具有持續性或牟利性之有結構性組織；而所
    稱有結構性組織，係指非為立即實施犯罪而隨意組成，不以
    具有名稱、規約、儀式、固定處所、成員持續參與或分工明
    確為必要，同條例第2條第1項、第2項分別定有明文。經查
    ，被告係於110年9月間，受「YA」、「排骨」招募加入本案
    詐騙集團，在據點擔任清潔及看守帳戶提供者之工作，集團
    內另有林再益、「阿宏」、李慈中、撥打電話施行詐騙者、
    車手等不同分工，是本案詐騙集團具有一定之計畫與分工，
    成員彼此相互配合，由三人以上之多數人所組成，以實施詐
    欺為手段而組成具有持續性及牟利性之有結構性組織，自屬
    組織犯罪防制條例第2條第1項所稱之犯罪組織。
  ㈡按刑法之共同正犯，包括共謀共同正犯及實行共同正犯二者
    在內；祇須行為人有以共同犯罪之意思，參與共同犯罪計畫
    之擬定，互為利用他人實行犯罪構成要件之行為，完成其等
    犯罪計畫，即克當之，不以每一行為人均實際參與部分構成
    要件行為或分取犯罪利得為必要（最高法院96年度台上字第
    1882號判決意旨參照）。又共同正犯間，非僅就其自己實行
    之行為負其責任，並在犯意聯絡之範圍內，對於他共同正犯
    所實行之行為，亦應共同負責；且其犯意聯絡之表示，無論
    為明示之通謀或相互間有默示之合致，均不在此限（最高法
    院98年度台上字第2655號判決意旨參照）。經查：被告在據
    點內看管提供帳戶之王麗雅，而受害人甲○○、林麗萍受騙匯
    款至王麗雅所有之玉山銀行帳戶內，由不詳姓名之成員提領
    一空，被告與上開真實姓名年籍不詳之詐騙集團成員間彼此分
    工，各司其職，則無論係何部分，均係該詐騙犯罪計畫不可
    或缺之重要環節，顯係在合同意思範圍內彼此分工，各自分
    擔犯罪行為之一部，並相互利用他人之行為，以達犯罪之目
    的，是被告自應就其所參與犯行所生之全部犯罪結果共同負
    責。
  ㈢核被告就犯罪事實所為，係犯組織犯罪防制條例第3條第1項
    後段之參與犯罪組織罪、刑法第339條之4第1項第2款之三人
    以上共同詐欺取財罪及洗錢防制法第14條第1項之一般洗錢
    罪；就犯罪事實所為，係犯組織犯罪防制條例第4條第2項
    之成年人招募未滿18歲之人加入犯罪組織罪。
　㈣被告於犯罪事實與林再益、李慈中及「YA」、「排骨」、「
    阿宏」、撥打電話施行詐騙者、車手等真實姓名年籍不詳之詐
    騙集團成員間，自始即有就共同犯加重詐欺取財及隱匿詐欺
    犯罪所得洗錢之意思，在共同意思範圍內，經由各成員間直
    接或間接之聯絡，各自分擔犯罪行為構成要件或非構成要件
    之一部，為共同正犯，又係以一行為同時觸犯參與犯罪組織
    罪、三人以上共同加重詐欺取財罪及一般洗錢罪，應依刑法
    第55條前段之規定，從一重之三人以上加重詐欺取財罪論處
    。
　㈤被告所犯上開2罪，罪名殊異，犯意各別，應分論併罰。
  ㈥刑之減輕：按組織犯罪條例第8 條第2項規定：「犯第四條、
    第六條之罪自首，並因其提供資料，而查獲各該條之犯罪組
    織者，減輕或免除其刑；偵查及審判中均自白者，減輕其刑
    」；又按洗錢防制法第16條第2 項規定：「犯前2 條之罪，
    在偵查或審判中自白者，減輕其刑」；另按想像競合犯之處
    斷刑，本質上係「刑之合併」，其所謂從一重處斷，乃將想
    像競合犯組成之評價上數罪，合併為科刑一罪，其所對應之
    刑罰，亦合併其評價上數罪之數法定刑，而為一個處斷刑。
    易言之，想像競合犯侵害數法益者皆成立犯罪，論罪時必須
    輕、重罪併舉論述，同時宣告所犯各罪名，包括各罪有無加
    重、減免其刑之情形，亦應說明論列，量刑時併衡酌輕罪部
    分量刑事由，評價始為充足，然後依刑法第55條前段規定「
    從一重處斷」，非謂對於其餘各罪可置而不論。因此，法院
    決定處斷刑時，雖以其中最重罪名之法定刑，做為裁量之準
    據，惟於裁量其輕重時，仍應將輕罪合併評價在內（最高法
    院108 年度台上字第4405號、第4408號判決意旨）。查被告
    於偵訊、本院準備程序及審理時，對於參與犯罪組織、招募
    未成年人參與犯罪組織及洗錢等事實業已自白，是就被告所
    犯招募未成年人參與犯罪組織罪，依上開規定減輕其刑。惟
    被告所犯參與犯罪組織罪、一般洗錢罪均屬想像競合犯中之
    輕罪，揆諸前述說明，爰依刑法第57條規定，於量刑時一併
    衡酌，附此指明。
  ㈦爰以行為人之責任為基礎，並審酌被告貪圖不法利益，加入
    詐騙集團，價值觀念偏差，惟衡及被告於本案犯罪中所扮演
    之角色及參與犯罪之時間、程度、地位，所涉僅有看管帳戶
    提供者之行為，情節輕微，併參酌被告犯罪之動機、目的、
    手段、坦承犯行之犯後態度，暨其國中肄業之智識程度、業
    工、自述勉持之家庭經濟狀況（偵卷第7頁調查筆錄「受詢
    問人欄」）及主動願與被害人丙○○調解成立賠償損失（甲○○
    未同意進行調解）等一切情狀，分別量處如主文所示之刑，
    並定其應執行之刑。
  ㈧被告前未曾受有期徒刑以上刑之宣告，有臺灣高等法院被告
    前案紀錄表在卷可佐，其因一時失慮，致罹刑典，於犯後坦
    承犯行，且業已與被害人丙○○達成調解，堪認其於犯後知所
    悔悟且盡力彌補犯罪所生損害，衡酌上情，信其歷此刑事偵
    、審訴追程序，當已知所警惕，應無再犯之虞，本院認所宣
    告之刑，以暫不執行為適當，爰宣告緩刑4年，以啟自新。
    又被告與告訴人雖已達成調解，惟尚未完全履行，為兼顧告
    訴人之權益，確保被告履行調解內容，爰依刑法第74條第2
    項第3款規定，命被告應依本院111年度附民移調字第131號
    調解筆錄所示內容履行。被告如有違反上開約定情節重大，
    足認原宣告之緩刑難收其預期效果，而有執行刑罰之必要者
    ，得依刑法第75條之1第1項第4款規定，撤銷其緩刑宣告，
    附此敘明。
　㈨本案被告雖構成組織犯罪防制條例第3條第1項後段之參與犯
    罪組織罪，然因該條例第3條第3項強制工作之規定業經司法
    院大法官釋字第812號解釋宣告違憲，並自該解釋公布之日
    起失其效力，自不得再依該規定對被告宣告刑前強制工作。
  ㈩沒收：按「犯罪所得，屬於犯罪行為人者，沒收之。」、「
    前二項之沒收，於全部或一部不能沒收或不宜執行沒收時，
    追徵其價額。」，刑法第38條之1第1項前段、第3項分別定
    有明文。被告擔任看管帳戶提供者之工作而獲得11000元之
    報酬等節，業據被告供陳明確，核屬本案之犯罪所得，雖未
    扣案，仍應依刑法第38條之1第1項前段、第3項之規定，於
    所犯罪名項下予以宣告沒收，並於全部或一部不能沒收或不
    宜執行沒收時，追徵其價額。
據上論斷，應依刑事訴訟法第273條之1第1項前段、第299條第1
項前段，判決如主文。
本案經檢察官劉星汝提起公訴，檢察官陳宜愔到庭執行職務。
中　　華　　民　　國　　111 　年　　5 　　月　　12　　日
                  刑事第五庭  法　官　吳佳齡
以上正本證明與原本無異。
如不服本判決應於收受送達後20日內向本院提出上訴書狀，並應
敘述具體理由；其未敘述上訴理由者，應於上訴期間屆滿後20日
內向本院補提理由書（均須按他造當事人之人數附繕本）「切勿
逕送上級法院」。　　　　　　　　　
中　　華　　民　　國　　111 　年　　5 　　月　　12　　日
                              書記官　連懿婷
附件：
臺灣基隆地方法院調解筆錄
　　　　　　　　　　　　　　　111 年度附民移調字第131 號
聲  請  人  丙○○  年籍資料詳卷
相  對  人  乙○○　年籍資料詳卷
上列當事人間111 年度附民移調字第131 號就本院111 年度金訴
字第92號詐欺等案件刑事附帶民事訴訟請求損害賠償聲請調解事
件，於中華民國111 年4 月21日下午4 時30分，在本院刑事第二
法庭公開審判時，調解成立。茲記其大要如下：
一、出席人員：
　　法　官　吳佳齡
　　書記官　連懿婷
　　通　譯　廖敏涵
二、到場調解關係人：
    聲請人  丙○○  到
    相對人  乙○○  到
三、調解成立內容：
  ㈠相對人願給付聲請人新臺幣（下同）壹拾伍萬元。
  ㈡給付方式：其中壹萬元，相對人願於民國( 下同) 一百一十
    一年四月二十一日當庭給付聲請人，並經聲請人點收無訛；
    其餘壹拾肆萬元，共分二十八期，每期伍仟元，第一期自一
    百一十一年六月十五日起，於每月十五日前，匯入聲請人指
    定中華郵政股份有限公司○○○○郵局之帳戶（戶名：丙○○、帳
    號：00000000000000），如有一期未給付，視為全部到期。
  ㈢聲請人其餘請求皆拋棄。
  ㈣聲請程序費用各自負擔
以上調解筆錄當庭交當事人閱覽兩造均承認無訛簽名蓋章於後：
                      聲  請  人  丙○○ 
                      相  對  人  乙○○ 
中　　華　　民　　國　　111 　年　　4 　　月　　21　　日
                  臺灣基隆地方法院刑事第五庭
                      書  記  官  連懿婷
                      法　    官  吳佳齡
以上正本證明與原本無異。
中　　華　　民　　國　　111 　年　　4 　　月　　21　　日
                      書  記  官  連懿婷